【裁判字號】    94,易,1841
【裁判日期】    950323
【裁判案由】    過失傷害
【裁判全文】
臺灣臺中地方法院刑事判決      九十四年度易字第一八四一號
公  訴  人  臺灣臺中地方法院檢察署檢察官
被      告  丁○○
選任辯護人  楊俊彥律師
上列被告因過失傷害案件，經檢察官提起公訴（九十三年度偵字
第二０七四四號），本院判決如下：
    主    文
丁○○從事業務之人，因業務上之過失傷害人致重傷，處有期徒
刑伍月，如易科罰金，以參佰元折算壹日。
    犯罪事實
一、丁○○擔任大揚地磅廠有限公司（以下簡稱為大揚公司）之
    董事長，綜理該公司各項業務之執行，為從事業務之人，而
    甲○○則係受僱於該公司之員工。丁○○於民國九十三年二
    月三日上午九時許前之某時，在台中縣烏日鄉○○路九八七
    號之大揚公司廠房，指示甲○○爬上該廠房後方原供廚房使
    用、高度約三公尺之違章建築屋頂拆除橫向三角架；惟丁○○本應注意對於防止有墜落、崩塌等之虞之作業場所引起之
    危害，應有符合標準之必要安全衛生設備，且對在高度二公
    尺以上之高處作業，勞工有墜落之虞者，應使勞工確實使用
    安全帶、安全帽及其他必要之防護具，或採取安全網等措施
    ，而依其當時情形，又無不能注意之情事，竟疏未注意，未
    為任何防止墜落之必要安全衛生設備，即讓甲○○於九十三
    年二月三日上午九時許，爬上前開高度約三公尺之違章建築
    屋頂拆除橫向三角架，致其不慎墜落地面時，受有頭部外傷
    併顱內出血、腰椎粉碎性骨折併骨髓病變癱瘓等重大難治之
    傷害。
二、案經甲○○訴由台中縣警察局烏日分局報請臺灣臺中地方法
    院檢察署檢察官偵查起訴。
    理    由
一、被告丁○○經本院訊問後，雖不爭執其為大揚公司之負責人
    ，告訴人甲○○則係該公司所雇用之員工，及告訴人於九十
    三年二月三日上午九時許，在台中縣烏日鄉○○路九八七號
    後方之違章建築屋頂拆除橫向三角架時，墜落地面，受有前
    述傷害，惟矢口否認有何過失致告訴人受重傷之犯行，辯稱
    ：案發當天上午，他並未遇見告訴人，也無指示告訴人拆除
    上述橫向三角架，僅曾與該公司之員工乙○○擦身而過，隨
    即與妻外出；又該處違章建築之權利人為其兄楊文禮，告訴
    人係受其母楊黃敕之指示而爬上屋頂拆除橫向三角架，但此
    事與他無關；且上開告訴人所受之傷害，應尚未達於重大不
    治或難治之程度云云。經查：
    (一)關於被告丁○○為大揚公司之負責人，告訴人甲○○乃該
      公司所雇用之員工，與告訴人於九十三年二月三日上午九
      時許，在前址該公司廠房後方、高度約三公尺之違章建築
      屋頂拆除橫向三角架時，墜落地面，受有頭部外傷併顱內
      出血、腰椎粉碎性骨折併骨髓病變癱瘓之傷害等事實，業
      據告訴人於本院審理時具結供明在卷，被告亦不爭執，復
      有大揚公司之登記基本資料一份、告訴人之各類所得扣繳
      暨免扣繳憑單影本二張及中山醫學大學附設醫院診斷證明
      書一紙等附卷足為佐證（以上見偵查卷第十－十一、十三
      、五九－六０頁）。
    (二)又被告之胞姊戊○○於本院具結證稱：上述告訴人欲拆除
      橫向三角架之違章建築，於案發前作為廚房之用，且由被
      告及其兄楊文禮等二人之配偶輪流使用，及案發當天係歸
      被告方面使用等語（見本院卷第一八一頁）。由於其間具
      有姊弟之親誼，不致故為不利被告之陳述，復無其他可疑
      有虛偽不實之情形，故上開證詞，自可採信。再者，證人
      丙○○（即戊○○之夫）也到庭具結證述：他受僱於楊文
      禮所經營之益嘉衡器公司，從事製造磅秤之工作，益嘉衡
      器公司即位在大揚公司之隔壁，案發當日他不在公司內，
      不知被告丁○○有無指示告訴人爬上屋頂拆除橫向三角架
      ，但他知道該處工地是丁○○、楊文禮在拆違章建築等語
      （見本院卷第一六五－一六八頁）。而從戊○○所言拆除
      之處原為廚房，供丁○○、楊文禮共同使用等證詞，即可
      知丙○○證稱該處乃丁○○、楊文禮在拆違章建築之語，
      適前後呼應，足認屬實。從而，該處違章建築之權利人究
      為被告或其兄楊文禮，已無關緊要，惟被告確有參與該處
      違章建築之拆除事務，應為事實，故其辯稱與上述違章建
      築之拆除無關云云，本院不採。
    (三)復查，證人即大揚公司之員工乙○○於本院結證稱：案發
      前數日，被告有指示告訴人將該公司廠房後方之石綿瓦吊
      下來，當時他也在旁，後來即由他幫忙告訴人，負責爬上
      屋頂用繩子綁住石綿瓦，再由告訴人以吊車作業，且當他
      爬上屋頂時，未戴安全帽、安全帶，下方亦無設置安全網
      等語（見本院卷第一三八－一四一頁），被告並不爭執，
      可信為真。故被告於案發前確有指示告訴人及其他員工協
      助拆除之事務，證人乙○○之證詞除又印證前開被告言其
      與拆除事務無關之辯解，絕非事實外，也可見被告對其員
      工爬上高度約三公尺之高處作業，並未使之確實使用安全
      帶、安全帽及其他必要之防護具，或採取安全網等措施。
      基於上開事實，本院因認告訴人於審理時所證稱：九十三
      年二月三日前數日，被告即指示他協助拆除房屋，包括利
      用吊車將拆除之石綿瓦及三角架吊下來，確為被告命他拆
      除前述橫向三角架並吊下來，且他在拆除橫向三角架時，
      未戴安全帽及腰帶，公司方面也無此要求等語（見本院卷
      第一三０－一三三頁），並未杜撰、造。另告訴人於九
      十四年三月十七日檢察官訊問時，雖供稱案發當時是與證
      人乙○○一同拆除橫向三角架，而經乙○○於本院為證時
      否認，後於本院審理時，又改稱是與證人丙○○一同拆除
      ，亦為丙○○於證述時否認，而有前後矛盾不一之情形；
      然不論告訴人於案發時係獨自作業，或有無與乙○○、丙○○一同拆除，此於本院上開所獲致即係被告之指示，告
      訴人方於案發當天爬上屋頂拆除橫向三角架，當時並無任
      何防護措施等心證，初無影響，告訴人是否因受有頭部外
      傷併顱內出血之傷害，而對細節之記憶模糊，無再事細究
      之必要。至被告顯係在台中縣烏日鄉○○路九八七號之大
      揚公司廠房，指示告訴人爬上該廠房後方原供廚房所之違
      章建築屋頂拆除橫向三角架，尚無疑義；而其指示之時間
      ，應係九十三年二月三日上午九時許前之某時，也足可認
      定。
    (四)被告雖另辯解乃其母楊黃敕指示告訴人拆除前述橫向三角
      架，惟據楊黃敕於本院審理時結證供稱：告訴人出事當天
      她不在現場，也不在附近；該處房屋拆除時，需將堆放在
      屋頂上之石綿瓦吊下來，楊文禮不會此項作業，她將此事
      告訴被告，被告即遣告訴人他們去吊；告訴人出事當天，
      究係何人指示告訴人此項工作，她不知情，她並無指示告
      訴人，且告訴人出事之日與她上述告知被告應將石綿瓦吊
      下來之事，並非同一日；她絕無令告訴人或乙○○拆除橫
      向三角架等語（見本院卷第一八二－一八六頁），除可見
      被告之辯解應為脫罪之詞外，更可佐證確係被告於九十三
      年二月三日上午九時許前之某時，在上址指示告訴人拆除
      前述橫向三角架。
    (五)按雇主對防止有墜落、崩塌等之虞之作業場所引起之危害
      ，應有符合標準之必要安全衛生設備，為勞工安全衛生法
      第五條第一項第五款所明定；且雇主對於在高度二公尺以
      上之高處作業，勞工有墜落之虞者，應使勞工確實使用安
      全帶、安全帽及其他必要之防護具，上述規定經雇主採安
      全網等措施者，不在此限，亦有勞工安全衛生設施規則第
      二百八十一條之規定可憑。然告訴人當時因未配戴安全帽
      、安全帶，致從高度約三公尺之屋頂墜落時受有前述傷害
      等情節，有行政院勞工委員會中區勞動檢查所九十三年六
      月二十五日勞中檢製字第０九三一００七０五六號函所檢
      附之職業災害檢查報告書影本一份在卷足憑（見偵查卷第
      三七－四七頁）。而查被告當時身為大揚公司之董事長，
      綜理該公司各項業務之執行，乃從事業務之人，因此指示
      告訴人為前開作業時，自應注意需有符合上開規定之必要
      安全衛生設備，然其就此項業務上之事項，並無不能注意
      之情形，卻疏未注意，未盡法定義務以採取應有之防護措
      護，此項注意義務之違反與告訴人所受之傷害間，自有相
      當之因果關係。
    (六)關於告訴人所受之傷害是否已達於重傷乙節，依中山醫學
      大學附設醫院九十四年十月十七日中山醫九四川博法字第
      九四一三七七號函覆本院，說明略以：病患甲○○腰椎脊
      髓神經病變受傷至今已達十八個月，下股肌力有些進步，
      但仍有大部分時間需靠輪椅行動，因時間已達十八個月之
      久，神經進展再進步有限等語，並有該院所檢附之病歷影
      本一份在卷可參（見本院卷第三四－一０二頁），本院因
      認告訴人所受之傷害已達於重大難治之程度。
    (七)綜合上述，本件事證明確，被告確有前揭業務過失致人受
      重傷之犯行，已足可認定；上開其應無罪等各項辯解，尚
      非可採。
二、核被告丁○○所為，係犯刑法第二百八十四條第二項後段之
    業務過失致重傷罪；起訴意旨雖以其所犯應係同法第二百八
    十四條第一項後段之過失致重傷罪，惟此業經公訴人於論告
    時，更正起訴法條為刑法第二百八十四條第二項後段之業務
    過失致重傷罪（見本院卷第一九三頁），應予敘明。爰審酌
    告訴人遭逢巨變，精神上及生理上之磨難不輕，受有相當之
    損害，但被告未能與之達成和解，並再考量本件案發之整體
    原因、被告過失程度之輕重及其素行、犯後態度等一切情狀
    後，量處如主文所示之刑，並諭知易科罰金之折算標準。
據上論斷，應依刑事訴訟法第二百九十九條第一項前段，刑法第
二百八十四條第二項後段、第四十一條第一項前段，罰金罰鍰提
高標準條例第一條前段、第二條，判決如主文。
中    華    民    國    95    年    3     月    23    日
                  刑事第十二庭  審判長法  官  王鏗普
                                      法  官  唐敏寶
                                      法  官  莊深淵
上正本證明與原本無異。
如不服本判決，應於送達後十日內向本院提出上訴狀（須附繕本
），上訴於台灣高等法院台中分院。
                                      書記官  何惠文
中    華    民    國    95    年    3     月    23    日
附錄論罪科刑法條
中華民國刑法第284條（過失傷害罪）
因過失傷害人者，處六月以下有期徒刑、拘役或五百元以下罰金
，致重傷者，處一年以下有期徒刑、拘役或五百元以下罰金。
從事業務之人，因業務上之過失傷害人者，處一年以下有期徒刑
、拘役或一千元以下罰金，致重傷者，處三年以下有期徒刑、拘
役或二千元以下罰金。


司法院資訊處製作；財團法人民間司法改革基金會備份。
